臺灣高雄地方法院刑事判決　　　　　　 96年度交訴字第163號
公　訴　人　臺灣高雄地方法院檢察署檢察官
被　　　告　乙○○
上列被告因公共危險等案件，經檢察官提起公訴（96年度偵字第
14773號），本院判決如下：
    主  文
乙○○駕駛動力交通工具肇事，致人受傷而逃逸，處有期徒刑陸
月，如易科罰金，以新臺幣壹仟元折算壹日；減為有期徒刑參月
，如易科罰金，以新臺幣壹仟元折算壹日。緩刑貳年。
被訴業務過失傷害部分不受理。
    事  實
一、乙○○係以駕駛為業務之貨車司機，於民國95年10月27日中
    午12時50分許，駕駛車牌號碼BH-498號混凝土輸送大貨車，
    沿高雄市○○區○○路由西往東方向行駛，行經裕誠路與自
    由二路交岔路口處，適有丙○○騎乘車牌號碼XYF-537 號機
    車在同方向該路口處停等紅綠燈，待裕誠路行車方向轉為綠
    燈，丙○○將起步直行時，乙○○應注意、能注意轉彎車應
    讓直行車先行，竟疏未注意，貿然自丙○○之左後方超車右
    轉至自由二路朝南方向行駛，致其所駕駛車輛之右後車身及
    車輪擦撞到丙○○之左手臂及左腳，因而造成丙○○受有左
    上臂挫擦傷、左下腿挫破傷、左外踝挫傷腫痛瘀血、左下腿
    內側擦傷之傷害（業務過失傷害部分業經撤回告訴，詳後述
    ）。上開交通事故發生後，因丙○○所騎乘之機車未倒地，
    致乙○○不知其已肇事而未停車察看，丙○○則騎乘機車在
    後追趕，直至自由二路與大順路口處，始將在該路口停等紅
    綠燈之乙○○人車攔下，斯時，乙○○即已知悉丙○○遭其
    擦撞受傷流血之情，詎其明知汽車駕駛人駕駛汽車肇事致人
    受傷或死亡，應立即採取救護或其他必要之措施，並向警察
    機關報告、不得駛離等情事，竟未將丙○○送醫，僅欲交付
    1 千元予丙○○要其自行就醫，經丙○○拒絕後，乙○○便
    未再採取必要之救護措施及留下任何可供日後聯絡之電話或
    地址，旋即駕車離去，嗣經丙○○記下車號後報警，進而循
    線查悉上情。
二、案經被害人丙○○訴由高雄市政府警察局左營分局報請台灣
    高雄地方法院檢察署檢察官偵查起訴。
    理  由
壹、關於本件證據能力之意見：
    按被告以外之人於審判外之陳述，雖不符前四條之規定，而
    經當事人於審判程序同意作為證據，法院審酌該言詞陳述或
    書面陳述作成時之情況，認為適當者，亦得為證據，刑事訴
    訟法第159 條之5 第1 項定有明文。查被害人丙○○於本件
    案發後，先由高雄市政府警察局左營分局新莊派出所員警詢
    問案發狀況，復於96年6 月13日經檢察官依法傳訊而具結證
    述；此外，卷附道路交通事故現場圖及博正醫院診斷證明書
    等證據，依法固屬各該員警與醫師等根據渠等親自見聞之事
    實或本於專門知識經驗所為之審判外陳述，性質上屬於傳聞
    證據，且無刑事訴訟法第159 條之1 至之4 明定之例外情形
    ，依法原不具證據能力。然參以此等陳述既經公訴人及被告
    均明知其有第159 條第1 項不得為證據之情形，猶未於言詞
    辯論終結前聲明異議，本院復審酌該等陳述作成之外部情況
    並無不當，揆諸前揭法條說明，本院自得逕以前開證據方法
    採為認定事實之依據。
貳、有罪部分：
  一、訊之被告固坦認其於駕駛前開大貨車肇事後逕自離開現場
      之事實，惟矢口否認有何肇事逃逸犯行，辯稱：伊是因為
      工作很忙才駕車離開、並沒有要逃的意思云云。經查：
    (一)前揭事實，業經證人丙○○先後於警詢及偵查中證述綦詳
      ，並有博正醫院處診斷證明書1 份、交通事故現場圖1 紙
      及照片13幀在卷可稽，復據被告於警詢、偵查及本院坦認
      上情不諱，足徵被告此部分自白核與事實相符，堪予採信
      。惟按刑法第185 條之4 駕駛動力交通工具肇事致人死傷
      而逃逸罪，行為人駕車肇事致人死傷之行為縱非出於故意
      ，然僅須知悉肇事致人死傷之事實，猶予逃逸，即足當之
      。查被告駕駛前開大貨車肇事後，經被害人丙○○騎乘機
      車追趕攔停後，業已明知丙○○因遭其擦撞而受傷之情事
      ，是其對於被害人因此受有相當程度之傷害一節，主觀上
      自應有所預見。又被告於案發當日得悉其肇事後，即以工
      作忙碌為由，逕自駕駛上開大貨車離去，事後亦未再返回
      或採取任何必要救護措施，直至96年5 月3 日始由員警循
      線通知前往警局製作筆錄等節，亦有警詢筆錄在卷可稽。
      準此，本件被告既明知被害人因前揭交通事故而受傷之事
      實，竟未能停留案發現場或當場提供必要之救護與協助，
      猶仍駕駛上開大貨車逕自離去，揆諸前揭說明，核其所為
      業已該當刑法第185 條之4 肇事逃逸罪之構成要件甚明，
      是其所辯俱屬臨訟卸責之詞，洵無足採。
    (二)職是，本件事證明確，被告前揭肇事逃逸之犯行洵堪認定
      ，應依法論科。
  二、核被告乙○○所為，係犯刑法第185 條之4 肇事逃逸罪。
      爰審酌被告因駕駛上開大貨車不慎肇事致人受傷，竟不知
      及時予以傷者必要之救助或報警處理，反而逃離現場，極
      易使傷者失卻第一時間之救治機會，實屬不該，惟依其所
      生危害尚非巨大，並業已與被害人丙○○就過失傷害部分
      達成和解，而經被害人撤回告訴，有卷附和解書及刑事撤
      回告訴狀各1 紙（見本院卷第58、59頁）可參，暨考量被
      告坦承部分犯行，犯後態度良好等一切情狀，量處如主文
      所示之刑，並審酌本案犯罪情節、被告之資力及智識程度
      ，諭知以新臺幣1 千元折算1 日之易科罰金折算標準。又
      被告所為上開犯行，係在96年4 月24日以前，依中華民國
      96 年 罪犯減刑條例第2 條第1 項第3 款之規定，應將宣
      告刑減為2 分之1 ，爰減如主文所示之刑，並諭知易科罰
      金之折算標準。另因被告前未曾受有期徒刑以上刑之宣告
      ，有臺灣高等法院被告前案紀錄表1 紙在卷可稽，茲念其
      僅因一時失慮，以致誤罹刑章，且參諸被告與被害人丙○
      ○就本件肇事達成和解，已如前述，諒以經此起訴、審判
      程序，理當知所警惕，信無再犯之虞，本院因認所宣告之
      刑以暫不執行為適當，併予諭知緩刑2 年，以啟自新。
參、公訴不受理部分：
  一、公訴意旨另以：被告係以駕駛為業務之貨車司機，駕駛前
      開大貨車本應注意轉彎車應讓直行車先行，且案發當時並
      無不能注意之情事，猶疏未注意，不慎於轉彎時撞及被害
      人丙○○騎乘之上開機車，致丙○○因而受有左上臂挫擦
      傷、左下腿挫破傷、左外踝挫傷腫痛瘀血、左下腿內側擦
      傷等傷害，因認被告所為係涉犯刑法第284 條第2 項前段
      之業務過失傷害罪嫌。
  二、按告訴乃論之罪，告訴人於第一審辯論終結前，得撤回其
      告訴；又告訴經撤回者，法院應諭知不受理之判決，並得
      不經言詞辯論為之，刑事訴訟法第238 條第1 項、第303
      條第3 款及第307條定有明文。
  三、本件被告之上開業務過失傷害行為，經檢察官提起公訴，
      認其係犯刑法第284 條第2 項前段之業務過失傷害罪嫌。
      惟依同法第287 條前段之規定，該罪須告訴乃論。經查：
      本案就被告所犯業務過失傷害罪部分經再開辯論，業據被
      告與被害人達成和解，並經告訴人具狀撤回告訴在案，此
      有和解書及刑事撤回告訴狀各1 份在卷可稽（見本院卷第
      58 、59 頁）。揆諸前開說明，爰不經言詞辯論，逕就被
      告被訴業務過失傷害部分為不受理之諭知。
據上論斷，應依刑事訴訟法第299 條第1 項前段、第303 條第3
款、第307 條，刑法第185 條之4 、第41條第1 項前段、第74條
第1 項第1 款，中華民國96年罪犯減刑條例第2 條第1 項第3 款
、第7 條，判決如主文。
本案經檢察官甲○○到庭執行職務。
中　　華　　民　　國　　96　　年　　11　　月　　22　　日
                  交通法庭  審判長法  官
                                  法  官
                                  法  官
以上正本證明與原本無異。
如不服本判決應於收受本判決後10日內向本院提出上訴書狀，並
應敘述具體理由，如未敘述上訴理由者，應於上訴期間屆滿後20
日內補提理由書狀於本院（均須按他造當事人之人數附繕本）「
切勿逕送上級法院」。
中　　華　　民　　國　　96　　年　　11　　月　　22　　日
                                  書記官 李柏親
附錄本判決論罪科刑之法條：
中華民國刑法第185條之4
駕駛動力交通工具肇事，致人死傷而逃逸者，處 6 月以上 5 年
以下有期徒刑。
